臺灣高等法院臺中分院民事判決　九十三年度家上字第四一號
　　　上　訴　人　甲○○
　　　被上訴人　　乙○○
當事人間請求離婚事件，上訴人對於民國九十二年十二月十五日臺灣彰化地方法院九
十二年度婚字第二五八號第一審判決提起上訴，本院於九十三年五月十一日言詞辯論
終結，判決如下：
上訴駁回。
第二審訴訟費用由上訴人負擔。
一、上訴人主張：兩造於民國（下同）八十六年十一月廿日結婚，被上訴人曾因犯結
　　夥搶劫遭判刑十四年，入獄服刑多年，直至婚前始假釋出獄，對此被上訴人均未
　　向上訴人據實陳述，直至婚後上訴人始知悉被上訴人品性及素行不佳，爾後被上
　　訴人每日喝酒，直至三更半夜始返家，返家後即鬧事，無故辱罵上訴人指摘上訴
　　人與其友人有染或恫嚇要在半夜殺死上訴人，被上訴人亦曾與上訴人口角後拿刀
　　砍瓦斯管，被上訴人亦曾打電話恐嚇上訴人之父稱欲殺死上訴人之胞兄，使上訴
　　人受有精神上痛苦，又被上訴人於八十九年間更因竊盜再被法院判處罰金五百元
　　確定，且兩造因個性不合，感情不睦而曾簽下離婚協議書，嗣被上訴人反悔未前
　　往登記，可見兩造間顯已無感情存在而無法維繫婚姻下去，任何人處於與上訴人
　　同一地位，均無繼續維持婚姻之意欲，兩造之婚姻關係已生嚴重障礙而破裂，且
　　非可歸責於上訴人，爰依民法第一千零五十二條第二項規定請求判准離婚，為此
　　聲明求為判決准上訴人與被上訴人離婚。
二、被上訴人則以：上訴人主張之事實均非屬實，反而上訴人在九十二年四月七日離
　　家出走至今。上訴人九十二年六月九日至雲林麥寮抓姦，見到上訴人與一名張姓
　　男子共處一室，被上訴人會同警員前去，上訴人過了一分鐘才開門，當時開門的
　　時候，男子才在穿衣服，上訴人則在廁所，上訴人當時表示要與被上訴人返家，
　　但上訴人返家後，替兩造所生四子換尿布後即又離家。離婚協議書是上訴人一再
　　擾亂，被上訴人才簽離婚協議書的，被上訴人並沒有要跟上訴人離婚的意思等語
　　作為抗辯。
三、按民法第一千零五十二條第二項規定：有前項以外之重大事由，難以維持婚姻者
　　，夫妻之一方得請求離婚；但其事由應由夫妻之一方負責者，僅他方得請求離婚
　　。而是否為難以維持婚姻之重大事由，其判斷標準係指婚姻是否已生破綻而無回
　　復之希望，此不可由上訴人已喪失維持婚姻意欲之主觀面加以認定，而應依客觀
　　的標準，即難以維持婚姻之事實，已悖於人倫生活秩序而達倘處於同一情況下，
　　任何人均將喪失維持婚姻意欲之程度，始足當之。本件上訴人主張有上開難以婚
　　姻之重大事由，所述之事由又繁瑣多列，大致可分為下列三項事由，茲分述如次
　　：
　(一)上訴人主張被上訴人曾因犯結夥搶劫遭判刑十四年，入獄服刑多年，直至婚前始
　　假釋出獄，對此被上訴人均未向上訴人據實陳述，直至婚後上訴人始知悉被上訴
　　人品性及素行不佳，被上訴人於八十九年間更因竊盜再被法院判處罰金五百元確
　　定之事由：
　(1)按民法第一千零五十二條第二項規定：有前項以外之重大事由，難以維持婚姻者
　　是指婚姻生活中所生之事由，被上訴人婚前曾因犯罪受判刑出獄，乃婚前之事由
　　，縱結婚一方於婚前有所隱暪曾經犯罪，不能作為難以維持婚姻之重大事由。
　(2)次被上訴人於婚後之八十九年十二月五日因竊盜罪經臺灣彰化地方法院彰化簡易
　　庭以八十九年彰簡字第八二二號判決判處罰金五千元，如易服勞役以銀元三百元
　　折算一日等情，此經原審法院依職權調取被上訴人之全國前案紀錄表查明屬實（
　　見原審卷第三六頁）。查民法民法第一千零五十二條第一項第十款規定夫妻之一
　　方，被處三年以上徒刑或因犯不名譽之罪被處徒刑者，他方得向法院請求離婚。
　　故被上訴人固有於婚後因犯不名譽之竊盜罪，然並未被判處徒刑，而僅判處罰金
　　五千元，核其情節較輕，不構成民法第一千零五十二條第一項第十款之離婚之事
　　由，自不能以同一事實再作為同條第二項之重大事由。
　(二)上訴人主張被上訴人每日喝酒，直至三更半夜始返家，返家後即鬧事，無故辱罵
　　上訴人指摘上訴人與其友人有染或恫嚇要在半夜殺死上訴人，被上訴人亦曾與上
　　訴人口角後拿刀砍瓦斯管，被上訴人亦曾打電話恐嚇上訴人之父稱欲殺死上訴人
　　之胞兄，使上訴人受有精神上痛苦之事由：
　　按上訴人上開主張之事由為被上訴人所否認，辯稱伊根本沒有每天喝酒，亦沒有
　　鬧事，亦未指摘上訴人與伊友有染，亦無恫嚇及砍瓦斯管之事等語。依法自應由
　　上訴人就有利於己之事實負舉證責任。經查：
　(1)上訴人雖舉其兄郭俊利、其父郭進科為證，證人郭俊利於原審亦證稱：「我沒有
　　和兩造一起生活，他們相處的情形我都是從原告及他的朋友那邊聽到的，去年有
　　一次我回去看到原告的右臉頰瘀青，我問原告，他說被告打他，是被告的弟弟抓
　　住原告讓被告來打，因為那是他們夫妻的事，我沒有說什麼。剛才我有問原告說
　　被告的酒品如何，原告說被告酒後就會拿刀子。原告說另外有一次被告喝酒後拿
　　刀子砍瓦斯的管線，原告又說另外有一次他帶證人來作證，被告卻恐嚇證人說要
　　打他。」「（問：你是否知道被告有打電話給你爸爸說恐嚇要做不利的事情？）
　　大約二、三年前，我聽我父親說被告打電話告訴他說被告與我弟弟在生意上有糾
　　紛，叫我弟弟要小心一點，被告要殺他。」等語（見原審卷第七一頁）。證人郭
　　進科於原審證稱：「（兩造相處情形）我都是聽我女兒（原告）講的，說被告喝
　　酒後會打他，實際情形我不了解」等語（見原審卷第八十二頁）。證人郭俊利、
　　郭進科既未親自見聞兩造相處之情形，所為有關兩造間發生情事之證言均屬聽信
　　上訴人而得悉相關事情，屬傳聞證據，自難依其證言認上訴人上開主張屬實。
　(2)雖證人郭進科於原審證述：「大約在三年前他（被告）曾打電話給我，他說要叫
　　人殺我第二個兒子，要打他，因為很晚了，被告又有喝酒，所以我僅有跟被告說
　　你動他看看後，即掛斷電話」（見原審卷第八十一頁）。被上訴人承認因與上訴
　　人之胞兄有工作上之爭執，因當時上訴人之胞兄未知會伊，即把修理好的吊車開
　　走，伊因擔心車價昂貴，上訴之胞兄開車技術欠佳，伊始撥電話向丈人郭進科說
　　這些話等語，惟此屬被上訴人與上訴人胞兄間之偶生糾紛，難指為構成兩造間不
　　能維持婚姻之重大事由。
　(3)雖被上訴人於原審指上訴人與人通姦，伊於九十二年六月十日至麥寮抓姦，惟上
　　訴人亦自認其在九十二年四月七日即離家出走，九十二年六月十日伊是借張永欽
　　的住處，被上訴人帶警察去，當時伊在洗澡，訴外人張永欽在房間看電視，當時
　　只有伊與張永欽二人，無其他人。則上訴人既不能證明其受有被上訴人精神上之
　　虐待，又離家出走在先，與男子單獨同處一屋，被上訴人因而懷疑上訴人與人通
　　姦，自有其懷疑之理由，亦不能以此認為上訴人受有精神上之虐待。
　(三)上訴人主張兩造因個性不合，感情不睦而曾簽下離婚協議書之事由：
　　按兩願離婚，應以書面為之，有二人以上證人之簽名並應向戶政機關為離婚之登
　　記。為民法第一千零五十條所明定。故立法上以向戶政機關為離婚之登記為成立
　　之要件之一，應含有因衝動下，書寫離婚書面後，未登記前後悔，尚得不為登記
　　之意。上訴人主張兩造簽有離婚協議書一紙，固據其提出離婚協議書影本一紙，
　　且為被上訴人所不爭執，惟被上訴人稱因上訴人已經離家出走好幾次了，兩造生
　　有三個小孩，都丟在家裡讓被上訴人照顧，上訴人一再擾亂，被上訴人一時衝動
　　才簽離婚協議書的，伊並沒有要與上訴人離婚的意思等語。查兩造對簽立離婚協
　　議書除兩造簽名外，僅有一名證人陳麗鈞，且未載明年月日，形式上要件尚有未
　　足，被上訴人辯稱伊衝動下簽立，尚非不可採。不能以被上訴人曾在該離婚協議
　　書簽名，即認構成有不能維持婚姻之重大事由，否則，即與兩願離婚之上開立法
　　意旨相違。
四、按有民法第一千零五十二條第一項規定以外之重大事由，難以維持婚姻者，夫妻
　　之一方得請求離婚固為民法民法第一千零五十二條第二項所明定。惟主張有重大
　　事由難以維持婚姻者，就其主張之事由仍負有舉證之責任。本件上訴人主張被上
　　訴人婚後即每日喝酒，直至三更半夜始返家，返家後即鬧事，無故辱罵上訴人，
　　指摘上訴人與其友人有染或恫嚇要在半夜殺死上訴人，被上訴人亦曾與上訴人口
　　角後拿刀砍瓦斯管而受有精神上之虐待之事由，既為被上訴人所否認，上訴人又
　　未能舉證以實其說，自不能採。其餘事由則並未構成不能維持婚姻之重大事由，
　　已如前述。兩造雖曾因意氣之爭而簽立離婚協議，惟被上訴人並無離婚真意，況
　　上訴人亦自認其於九十二年四月七日離家出走，上訴人又無法說明有何正當理由
　　未與被上訴人同居，且棄兩造所生三名幼齡子女予被上訴人，離家期間不僅未盡
　　扶養照顧子女之責，且未避諱已婚身份，與男子孤處一室，被上訴人於九十二年
　　六月九日報警抓姦後，上訴人隨同被上訴人返回夫家，替兩造所生四子換尿布後
　　即又離家，足見上訴人對兩造婚姻之維持亦未盡心力，非完全無責，衡諸常情，
　　兩造間客觀上尚難認為屬難以維持婚姻之重大事由，上訴人請求依民法第一千零
　　五十二條第二項規定判准與被上訴人離婚，尚屬無據，應予駁回。是原審為上訴
　　人敗訴之判決，並無不合。上訴意旨指摘原判決不當，求予廢棄改判，為無理由
　　，應予駁回其上訴。
據上論結，本件上訴為無理由，依民事訴訟法第四百四十九條第一項、第七十八條，
判決如主文。
中　　　華　　　民　　　國　　九十三　　年　　　五　　　月　　二十五　　日
~B1民事第三庭審判長法　官　陳照德
~B2　　　　　　　　法　官　曾謀貴
~B3　　　　　　　　法　官　蔡王金全
右為正本係照原本作成。
如對本判決上訴，須於收受判決送達後二十日內向本院提出上訴書狀，其未表明上訴
理由者，應於提出上訴後二十日內向本院提出上訴理由書(須按他造人數附具繕本)。
上訴時應提出委任律師為訴訟代理人之委任狀。具有民事訴訟法第四百六十六條之一
第一項但書或第二項之情形為訴訟代理人者，另應附具律師及格證書及釋明委任人與
受任人有該條項所定關係之釋明文書影本。並補繳上訴裁判費新台幣肆仟伍佰元整。
~B 　 　　　　　　書記官　阮正枝
中　　　華　　　民　　　國　　九十三　　年　　　五　　　月　　二十六　　日
　　　　　　　　　　　　　　　　　　　　　　　　　　　　　　　　　　　　Ｙ
